臺灣橋頭地方法院刑事判決
                                   110年度交簡上字第82號
上  訴  人
即  被  告  馮月嬌



上列上訴人即被告因過失傷害案件，不服本院橋頭簡易庭中華民
國110 年5 月28日110 年度交簡字第804 號第一審簡易判決（聲
請簡易判決處刑案號：臺灣橋頭地方檢察署110 年度偵字第3020
號），提起上訴，本院管轄之第二審合議庭判決如下：
    主  文
原判決撤銷。
馮月嬌犯過失傷害罪，處有期徒刑貳月，如易科罰金，以新臺幣
壹仟元折算壹日。緩刑貳年。
    事  實
一、馮月嬌領有合格普通小型車駕駛執照，於民國109 年9 月28
    日11時50分許，駕駛車牌號碼000- 0000 號自用小客車，沿
    高雄市岡山區中山南路由南往北方向行駛內側車道，行經該
    路段與民享路59巷之交岔路口，欲左轉民享路59巷時，本應
    注意轉彎車應讓直行車先行，而依當時天候晴、日間有自然
    光線、柏油路面乾燥無缺陷、道路無障礙物（固有道路施工
    物，然未達遮蔽駕駛視線程度）、視距良好，並無其他不能
    注意之情形，竟疏未注意及此，未禮讓直行車先行即貿然左
    轉，適有李惠蓉騎乘車牌號碼000-0000號普通重型機車，沿
    同路段對向行駛外側車道近該交岔路口，亦應注意行車速度
    應依速限標誌規定，且無不能注意之情事，而該路段外側車
    道設有時速30公里之速限標誌，卻疏未注意及此，以逾時速
    30公里之速度超速直行，雙方因而發生碰撞，致李惠蓉人車
    倒地，受有左近端肱骨粉碎性骨折、骨盆骨折、左薦髂關節
    損傷、左足踝開放性脫位、左足踝三角韌帶斷裂、左踝擦傷
    、左大腿撕裂傷、肢體多處擦挫傷之傷害。
二、案經李惠蓉訴由高雄市政府警察局岡山分局報告臺灣橋頭地
    方檢察署檢察官偵查後聲請簡易判決處刑。
    理  由
壹、程序部分本案認定事實所引用之卷內被告馮月嬌以外之人於
    審判外之陳述，檢察官、被告於本院審判時均同意有證據能
    力（簡上卷第161 頁），本院復審酌前揭陳述作成時之情況
    ，並無違法取證之瑕疵，亦認以之作為證據為適當，是本案
    有關被告以外之人於審判外之陳述等供述證據，依刑事訴訟
    法第159條之5 第1 項規定，自均得為證據。
貳、實體部分
一、認定犯罪事實所憑之證據及理由
（一）上揭犯罪事實，業據被告於審判程序中坦承不諱（簡上卷
      第157 頁、第162 頁），並經證人即告訴人李惠蓉於警詢
      及偵查中證述明確（警卷第7 至10頁、第31頁、第33至34
      頁、偵卷第19至20頁），並有道路交通事故現場圖（警卷
      第23頁）、道路交通事故調查報告表（一）、（二）-1（
      警卷第25至28頁）、高雄市政府警察局道路交通事故照片
      相片黏貼紀錄表（警卷第41至48頁）、高雄市政府警察局
      岡山分局壽天派出所受理各類案件紀錄表、受理刑事案件
      報案三聯單（警卷第49至51頁）、公路監理電子閘門證號
      查詢汽車駕駛人資料（警卷第59頁）、義大醫療財團法人
      義大醫院109 年10月12日診斷證明書（警卷第11頁）、案
      發地點GOOGLE街景圖（本院卷第47至49頁）、本院勘驗現
      場監視影像所作筆錄及擷圖（簡上卷第72至73頁、第77至
      81頁）各1 份在卷可稽，是上情首堪認定。
（二）按汽車行駛至交岔路口，轉彎車應讓直行車先行，道路交
      通安全規則第102 條第1 項第7 款定有明文。被告領有普
      通小型車駕駛執照，有上開公路監理電子閘門證號查詢汽
      車駕駛人資料在卷可查，其對於上開規定理應知之甚詳，
      而應注意並遵守，且案發當時天候晴、日間有自然光線、
      柏油路面乾燥無缺陷、道路無障礙物（固有施工情形，然
      未達遮蔽駕駛視線程度）、視距良好，亦有前述道路交通
      事故調查報告表（一）及現場照片附卷可稽，客觀上並無
      不能注意之情事。詎被告行經上開交岔路口欲左轉時，並
      未減速或停等禮讓直行之告訴人先行，即貿然左轉，致與
      告訴人發生撞擊，則被告就本案車禍之發生顯有過失甚明
      。又告訴人因本案車禍事故受有上揭傷害，既如前述，可
      徵被告駕車違反注意義務之過失行為與告訴人所受傷害間
      ，有相當因果關係無疑，則被告上開自白其過失造成告訴
      人受傷一節與事實相符，洵堪採認。
（三）再按行車速度，依速限標誌或標線之規定，道路交通安全
      規則第93條第1 項亦有明文。查告訴人領有合格普通重型
      機車駕駛執照，有公路監理電子閘門證號查詢機車駕駛人
      1份（警卷第57頁）可證，其對於前揭規定自知悉甚詳，
      而案發路段外側車道設有時速30公里之速限標誌，有前開
      案發地點GOOGLE街景圖可佐，卻於行近上開交岔路口時，
      並未減速慢行，反而以逾越速限時速30公里之速度超速直
      行，此經告訴人自陳在卷（警卷第9 頁、偵卷第19頁），
      並經本院勘驗現場監視影像屬實，有前開本院勘驗筆錄及
      擷圖1 份可佐，則其對於本案車禍事故之發生亦有疏失無
      訛，惟仍不因而影響被告本應遵守前揭規定之注意義務，
      是尚無解於被告本案過失之認定，併予敘明。
（四）綜上，本案事證明確，被告上開犯行已堪認定，應予依法
      論科。
二、論罪科刑暨撤銷改判及宣告緩刑之理由
（一）核被告所為，係犯刑法第284 條前段之過失傷害罪。被告
      於肇事後留於現場，並向到場處理之員警坦承其為車禍當
      事人，有高雄市政府警察局道路交通事故肇事人自首情形
      紀錄表1 份（警卷第35頁）在卷可佐，符合自首要件，爰
      依刑法第62條前段規定減輕其刑。
（二）被告以：告訴人也有超速過失，且當時道路有捷運施工，
      障礙物林立，影響我駕駛視線，另我已與告訴人和解，原
      審未及審酌等為由，提起上訴求予撤銷改判。經查：
    1.原審認被告罪證明確，據以論罪科刑，固非無見，惟按原
      審漏未審酌告訴人與有過失之情節，且因被告與告訴人間
      未及於原審判決前達成調解，致原審未及斟酌雙方於111
      年2 月16日達成調解並當場履行完畢乙節，故被告以此等
      部分理由提起上訴，為有理由，自應由本院予以撤銷改判
      。至於被告執前詞主張案發時視線不良，然案發現場固有
      施工情形，然並未見有何遮蔽被告駕駛視線之情形，已如
      前述，且被告本件過失態樣乃行經交岔路口未予以減速或
      停等禮讓直行車，即逕自左轉，亦與被告所稱施工影響視
      線乙節間無必然之關聯性，自難指摘原判決未審酌此部分
      有何違誤，是被告此部分上訴理由，自無足採。惟原判決
      既有上開可議之處，自應由本院撤銷改判。
    2.爰以行為人之責任為基礎，審酌被告駕駛汽車上路，有上
      述過失，致與告訴人發生碰撞後告訴人受有上開傷害，被
      告未能確實遵守交通安全規則以保護其他用路人之生命、
      身體及財產之安全，所為固值非議，然告訴人亦有前述過
      失態樣，其所受之傷勢尚非至為嚴重；並考量被告與告訴
      人間關係，雙方並不熟識，本案為被告過失所致，並無生
      命、身體、財產以外之信任關係遭破壞；又被告於審判程
      序中坦承犯行，另與告訴人調解成立並當場履行完畢，有
      本院111 年2 月16日調解筆錄影本1 份（簡上卷第167 至
      168頁）可佐，堪認其已積極盡力彌補對告訴人所造成之
      損害；暨衡酌被告無前科紀錄，此有臺灣高等法院被告前
      案紀錄表1 份（簡上卷第171 頁）在卷存參；復酌以被告
      自述其國中畢業，家庭主婦及兼差，有慢性病、長期暈眩
      等身體狀況（簡上卷第143 頁）等一切情狀，量處如主文
      第2項所示之刑，並諭知易科罰金之折算標準。
（三）被告未曾因故意犯罪受有期徒刑以上刑之宣告，此有前開
      臺灣高等法院被告前案紀錄表1 份附卷可佐。其因一時疏
      忽，致罹刑典，然犯後坦承犯行，並與告訴人調解成立當
      場履行完畢，已如前述，另審酌本件車禍事故為偶發之過
      失犯罪，信被告經此偵、審程序及刑之宣告後，應知警惕
      而無再犯之虞，告訴人亦具狀同意本院予以被告緩刑之宣
      告，有刑事陳述狀1 份（簡上卷第169 頁）可佐，故本院
      認對被告上開所宣告之刑，以暫不執行為適當，爰依刑法
      第74條第1項第1款之規定，併予宣告緩刑2年，以啟自新
      。
據上論斷，應依刑事訴訟法第455條之1第1項、第3項、第369條
第1 項前段、第364條、第299 條第1 項前段，判決如主文。
本案經檢察官陳麗琇聲請簡易判決處刑，檢察官楊翊妘到庭執行
職務。
中    華    民    國    111    年   3    月    16    日
                  刑事第七庭  審判長  法  官  周佑倫
                                      法  官  蔡宜靜
                                      法  官  黄筠雅
以上正本證明與原本無異。
不得上訴。
中　　華　　民　　國　　111 　年　　3 　　月　　17　　日
　　　　　　　　　　　　　　　　　　　書記官  郭力瑋
附錄本案論罪科刑法條：
中華民國刑法第284條
因過失傷害人者，處一年以下有期徒刑、拘役或十萬元以下罰金
；致重傷者，處三年以下有期徒刑、拘役或三十萬元以下罰金。
卷宗標目對照表

一、高雄市政府警察局岡山分局高市警岡分偵字第11070330700 號卷，稱警卷； 二、臺灣橋頭地方檢察署110年度偵字第3020號卷，稱偵卷； 三、臺灣橋頭地方法院110年度交簡字第804號卷，稱簡卷； 四、臺灣橋頭地方法院110年度交簡上字第82號卷，稱簡上卷。